【裁判字號】    92,自,209
【裁判日期】    920516
【裁判案由】    違反動產擔保交易法
【裁判全文】
臺灣臺中地方法院刑事判決                      九十二年度自字第二九號
    自  訴  人  丙○○○有限公司
    代  表  人  黃仁哲
    代  理  人  甲○○
    被      告  乙○○
右列被告因違反動產擔保交易法案件，經自訴人提起自訴，本院判決如左：
    主      文
乙○○無罪。
    理      由
一、自訴意旨略以：被告乙○○於民國八十九年十月九日，以動產擔保交易附條件買
    賣之方式，向位於臺中市西屯區○○○街四二號一樓之丙○○○有限公司（下稱
    佶利公司）購買車牌號碼ＨＧ八─二九六號之重型機車一部，約定由被告為動產
    擔保交易之債務人，除自備款新台幣（下同）五千五百元外，分期總價金為六萬
    三千二百五十元，分十一期給付，每月一期，每期付款五千七百五十元，按月於
    十五日給付，標的物存放地點為臺中縣太平市○○里○鄰○○○○街五三號被告
    之住處，於價金未付清前，該標的物即機車之所有權仍屬於出賣人即佶利公司所
    有，買受人即被告僅得依約占有使用，不得任意遷移或為其他處分等。詎被告在
    取得標的物之後，意圖為自己不法之利益，僅支付六期之價金後，即拒不給付剩
    餘價款，並將該標的物自上址遷移他處而不知去向，致出賣人佶利公司追索無著
    ，而受有損害。因認被告涉有違反動產擔保交易法第三十八條不法移轉標的物之
    罪嫌云云。自訴人認被告有違反動產擔保交易法第三十八條之犯行，無非係以上
    開事實，有附條件買賣契約書、存證信函及機器腳踏車新領牌照登記書附卷足憑
    ，為其主要論據。
二、按犯罪事實，應依證據認定之，無證據不得推定其犯罪事實。又不能證明被告犯
    罪，應諭知無罪之判決，刑事訴訟法第一百五十四條、第三百零一條第一項分別
    定有明文。
三、訊據被告乙○○固坦承其確於上開時日與佶利公司簽訂上開契約購買上開機車，
    且由其父親支付共六期之分期款項後即未再行付款等情不諱，核與佶利公司之代
    表人黃仁哲及代理人甲○○所述情節相符，並有附條件買賣契約書、存證信函及
    機器腳踏車新領牌照登記書附卷足參，應認為實。惟其仍堅詞否認有何違反動產
    擔保交易法第三十八條之犯行，辯稱：該部機車乃於九十年八月十五日遭竊，其
    父親該時曾向自訴人表示欲以失竊保險金二萬元支付該車之其餘分期價額，其不
    知事後款項之繳付情形，其亦未曾將該部機車遷移他處使用，尚無不法利益之意
    圖等語。經查：
（一）被告乙○○陳稱其乃自九十年八月間車輛失竊後始未再行繳納分期款項，而分
      期款項平時均係其父親代為繳納，其僅知車輛失竊後乃欲辦理車輛理賠償付其
      餘分期款項，不知該分期款項尚未繳納完畢等情，既核與佶利公司之代理人甲
      ○○於本院審理時陳稱：「平日係被告父親繳分期款，所以被告不知道繳款情
      形，我們實際上是從九十年三月至同年八月至被告住處收款，迨至同年八月都
      有收到款項，然因被告前有未繳付分期款之情形，是僅有收到該六期之分期款
      項，同年九月十五日我們要再行收款時，被告之母親即陳稱車輛已失竊而未再
      繳款，我們有要求失竊證明，但他們事後又沒提出」等情相符，復有臺中市警
      察局車輛協尋證明單附卷可參，自堪認被告迄至車輛失竊當月尚有繳納分期款
      項，而於車輛失竊後始有未繳納之情，惟被告業已告知自訴人機車失竊並約定
      待取得失竊保險金後抵償價款。是以，被告辯稱其不知事後其家人未以失竊保
      險金繳納其餘分期款項等語，洵屬可採，而尚缺乏積極證據證明被告確係基於
      不法之利益而故不繳納上開分期款項，且有將機車遷移他處之情。
（二）另雖本件自訴人之代理人甲○○指陳佶利公司曾派員分別於八十九年十二月二
      十日、九十年三月起至八月止，至被告前揭住處收取分期款項，當時即均未見
      該部機車及被告，又詢問被告家屬之結果，其家屬亦陳稱被告該時均未居住該
      處，迨至同年九月十五日復至被告住處，被告之母始告知該車失竊等情在卷；
      然此既為被告所否認，又被告於機車失竊前即同年八月間亦有依約繳付分期款
      項，已如前述，倘若被告該時果有為自己不法利益之意圖而將機車遷移他處之
      情，則其何以有猶仍繳交前揭款項之必要，是尚難僅憑自訴人之代理人所為前
      揭情詞，遽為被告有將該車遷移上開存放地點之不利證據。準此，堪認被告辯
      稱該機車迄至遭竊為止均停置於標的物約定存放地點，未曾遷移上開住所等語
      ，應屬可信。綜上所述，本件被告於客觀上既無將已為動產擔保設定之上開機
      車遷移他處之情，又確係於該機車失竊後始未再支付分期款項，足見被告主觀
      上並無為自己不法利益之意圖，且客觀上亦無將標的物遷移之事實，而核與動
      產擔保交易法第三十八條之構成要件不該當，要難以該罪相繩。此外，復查無
      其他積極證據，足資認定被告有違反動產擔保交易法之犯行，自屬不能證明被
      告犯罪，而應為被告無罪判決之諭知。
據上論斷，應依刑事訴訟法第三百四十三條、第三百零一條第一項，判決如主文。
中      華      民      國    九十二    年      五      月    十六      日
  臺灣臺中地方法院刑事第二庭
                                      法  官  許  惠  瑜
右正本證明與原本無異。
如不服本判決，應於判決送達後十日內向本院提出上訴狀，上訴於臺灣高等法院臺中
分院（須附繕本）。
                                      書記官
中      華      民      國    九十二    年      五      月    十六      日


司法院資訊處製作；財團法人民間司法改革基金會備份。
